【裁判字號】    97,訴,1612
【裁判日期】    970723
【裁判案由】    毒品危害防制條例
【裁判全文】
臺灣板橋地方法院刑事判決              97年度訴字第1612號
公  訴  人  臺灣板橋地方法院檢察署檢察官
被      告  甲○○
                    （現於臺灣台北看守所另案羈押中）
上列被告因毒品危害防制條例案件，經檢察官提起公訴（97年度
毒偵字第2528號），於本院準備程序進行中，被告就被訴之事實
為有罪陳述，經告知被告簡式審判程序之旨，並聽取當事人之意
見後，裁定進行簡式審判程序判決如下：
    主  文
甲○○施用第一級毒品，累犯，處有期徒刑捌月，扣案海洛因（
驗後淨重零點零伍貳公克）沒收銷燬，上揭毒品外包裝袋壹只
沒收；又施用第二級毒品，累犯，處有期徒刑肆月。應執行有期
徒刑拾月，扣案之海洛因（驗後淨重零點零伍貳公克）沒收銷
燬，上開海洛因外包裝袋壹只沒收之。
    事  實
一、甲○○前因施用毒品案件，經本院先後以89年度毒聲字第36
    11號、89年度毒聲字第5974號等裁定兩次令入勒戒處所施以
    觀察、勒戒後，均認無繼續施用毒品之傾向，分別由臺灣板
    橋地方法院檢察署檢察官於民國89年7 月14日以89年度毒偵
    字第42 88 號及於89年10月28日以89年度毒偵字第6604號為
    不起訴處分確定；復因施用毒品案件，經同署檢察官以90年
    度毒偵字第1042號提起公訴並聲請本院裁定送強制戒治，強
    制戒治部分經本院以90年度毒聲字第898 號裁定令其入戒治
    處所施以強制戒治，並於90年10月26日停止強制戒治出監，
    所餘期間付保護管束，於91年2 月22日戒治期滿執行完畢，
    起訴部分則由本院於以90年度易字第1350號判決處有期徒刑
    5 月確定，而於91年2 月22日易科罰金執行完畢；再於94年
    間因施用第一、二級毒品案件，經本院以94年度訴緝字第48
    號判決分別判處有期徒刑8 月、3 月確定，及因竊盜案件，
    經本院以94年度394 號判決判處有期徒刑1 年2 月確定，上
    述三罪刑，經本院以94年度聲字第2157號裁定定應執行有期
    徒刑1 年10月確定，送監執行後於95年9 月28日縮短刑期假
    釋出監，於95年12月16日縮刑期滿未經撤銷假釋，未執行之
    刑以執行論而執行完畢。
二、詎其猶不知悔改，竟分別基於施用第一級毒品海洛因（以下
    稱海洛因）及施用第二級毒品甲基安非他命（以下簡稱甲基
    安非他命）之犯意，於97年2 月28日某時許，在台北縣三峽
    鎮○○路○ 段185 巷14號，分別以將海洛因摻入香菸內點燃
    施用，及將甲基安非他命放入玻璃球內用火燒烤成煙霧後吸
    取煙氣等方式，各別施用海洛因及甲基安非他命1 次。嗣於
    97年3 月1 日10時25分許，在台北縣三峽鎮○○街9 巷7 號
    前為警查獲，並扣得海洛因1 包（淨重0.0550公克，取樣0.
    0018公克，驗後淨重0.0532公克），嗣經警將對甲○○所採
    取尿液送請鑑定結果，發現安非他命類及鴉片類均呈陽性反
    應，而悉上情。
三、案經臺北縣政府警察局三峽分局報告臺灣板橋地方法院檢察
    署檢察官偵查起訴。
    理  由
一、按除被告所犯為死刑、無期徒刑、最輕本刑為3 年以上有期
    徒刑之罪或高等法院管轄第一審案件者外，於第一次審判期
    日前之準備程序進行中，被告先就被訴事實為有罪之陳述時
    ，審判長得告知被告簡式審判程序之旨，並聽取當事人、代
    理人、辯護人及輔佐人之意見後，裁定進行簡式審判程序，
    刑事訴訟法第273 條之1 第1 項定有明文。經核本件被告所
    犯係死刑、無期徒刑、最輕本刑為3 年以上有期徒刑以外之
    罪，其於準備程序中就被訴事實為有罪之陳述，經法官告知
    簡式審判程序之旨，並聽取公訴人、被告之意見後，本院爰
    依首揭規定，合議裁定由受命法官獨任進行簡式審判程序，
    合先敘明。
二、上揭事實，業據被告甲○○於本院訊問中坦承不諱，且被告
    為警查獲時所採集之尿液，經送臺灣檢驗科技股份有限公司
    以EIA 酵素免疫分析法初步檢驗，再以GC/MS 氣相層析質譜
    儀法確認檢驗結果，呈現鴉片類（海洛因）、安非他命類（
    甲基安非他命）陽性反應之事實，有該公司97年3 月13日編
    號CH/2008/30022 號濫用藥物檢驗報告、查獲毒品危害防制
    條例案姓名對照表各1 紙附卷可稽（見偵查卷第21-1、29頁
    ），堪信其自白為真實。又被告前因施用毒品案件，經本院
    先後以89年度毒聲字第3611號、89年度毒聲字第5974號等裁
    定兩次令入勒戒處所施以觀察、勒戒後，均認無繼續施用毒
    品之傾向，分別由臺灣板橋地方法院檢察署檢察官於89年7
    月14日以89年度毒偵字第42 88 號及於89年10月28日以89年
    度毒偵字第6604號為不起訴處分確定；復因施用毒品案件，
    經同署檢察官提起公訴並聲請本院裁定送強制戒治，強制戒
    治部分經本院以90年度毒聲字第898 號裁定令其入戒治處所
    施以強制戒治，並於90年10月26日停止強制戒治出監，所餘
    期間付保護管束，於91年2 月22日戒治期滿執行完畢，另起
    訴部分則由本院於以90年度易字第1350號判決處有期徒刑5
    月確定，而於91年2 月22日易科罰金執行完畢；再於94年間
    因施用第一、二級毒品案件，經本院以94年度訴緝字第48號
    判決分別判處有期徒刑8 月、3 月確定乙節，有卷附之臺灣
    高等法院被告前案紀錄表1 份為憑。而按修正後之毒品危害
    防制條例就施用毒品者，僅於「初犯」及「5 年後再犯」二
    種情形，設有追訴條件之限制，即須於初犯經觀察、勒戒或
    強制戒治釋放後，5 年內均無施用毒品之行為，始能認其前
    所實施之觀察、勒戒或強制戒治已足遮斷毒癮，而得於5 年
    後再犯時，再予適用初犯之規定，重行觀察、勒戒等程序。
    倘5 年內已經再犯，被依法追訴處罰，縱其第3 次（或第3
    次以上）施用毒品之時間在初犯釋放5 年以後，即與「5 年
    後再犯」之情形有別，自無再經觀察、勒戒及強制戒治之必
    要，應得逕行追訴處罰，最高法院95年度臺非字第59號、95
    年度臺非字第65號判決意旨可資參照。查被告於91年2 月22
    日強制戒治執行完畢後，迄今雖已逾5 年，但期間被告已有
    數次因施用毒品之犯行並經法院判刑確定，業於前述，是本
    次犯行核非5 年後再犯之情形，依前開說明，自無重行觀察
    、勒戒程序之必要，應依法逕行論處。
三、核被告甲○○所為，係犯毒品危害防制條例第10條第1 項、
    第2 項之施用第一級毒品罪及施用第二級毒品罪。被告持有
    第一級、第二級毒品之犯行，分別為施用之高度行為所吸收
    ，均不另論罪。被告所犯上開二罪名，犯意各別，行為互殊
    ，應予分論併罰。又被告有事實欄所載之執行紀錄，有臺灣
    高等法院被告前案紀錄表在卷可稽，其於有期徒刑執行完畢
    後之5 年以內，再故意犯本件有期徒刑以上之罪，為累犯，
    應依法加重其刑。爰審酌被告多次施用毒品罪行不改，有事
    實欄所載之前案情形，顯見其戒除毒癮之意志薄弱，無視於
    毒品對於自身健康之戕害及國家對於杜絕毒品犯罪之禁令，
    惟考量施用毒品者均具有相當程度之生理成癮性及心理依賴
    性，戒除不易，且犯罪心態與一般刑事犯罪之本質不同，非
    難性較低，暨衡以其施用毒品之動機、犯罪後坦承犯行之態
    度等一切情狀，分別量處如主文所示之刑，並定其應執行刑
    ，以資懲儆。末者，扣案之白色粉末1 包，原淨重0.055 公
    克，經取樣0.0018公克鑑定後，確實含有第一級毒品海洛因
    之事實，有交通部民用航空局航空醫務中心97年3 月13 日
    航藥鑑字第0971475 號毒品鑑定書1 份存卷可考（附於偵查
    卷第28頁），故扣案之海洛因（驗後淨重0.0532公克）係屬
    違禁物，不問屬犯人與否，應依毒品危害防制條例第18條第
    1 項前段之規定，併予諭知沒收銷燬之；至上開毒品外包裝
    袋1 只，被告坦承為其所有，係用來包裹毒品，防其裸露、
    潮濕，便於攜帶，爰依刑法第38條第1 項第2 款規定宣告沒
    收。
據上論斷，應依刑事訴訟法第273 條之1 第1 項、第299 條第1
項前段，毒品危害防制條例第10條第1 項、第2 項、第18條第1
項前段，刑法第11條前段、第47條第1 項、第51條第5 款、第38
條第1 項第2 款，判決如主文。
本案經檢察官江祐丞到庭執行職務。
中    華    民    國    97    年    7     月    23    日
                  刑事第十一庭  法  官  邱景芬
以上正本證明與原本無異
如不服本判決應於送達後10日內向本院提出上訴狀
                                書記官  曾千庭
中    華    民    國    97    年    7     月    24    日
附錄本案論罪科刑法條全文
毒品危害防制條例第10條
施用第一級毒品者，處 6 月以上 5 年以下有期徒刑。
施用第二級毒品者，處 3 年以下有期徒刑。


司法院資訊處製作；財團法人民間司法改革基金會備份。
